【裁判字號】    92,易,1322
【裁判日期】    920908
【裁判案由】    傷害
【裁判全文】
臺灣臺北地方法院刑事判決                        九十二年度易字第一三二二號
    公  訴  人  臺灣臺北地方法院檢察署檢察官
    被      告  丙○○○
                丁○○
右列被告等因傷害案件，經檢察官聲請以簡易判決處刑（九十二年度偵緝字第一五三
號，含九十一年度偵字第四六二四號），本院認不宜逕以簡易判決處刑，改依通常程
序審理，判決如左：
    主  文
丙○○○傷害人之身體，處拘役貳拾伍日，如易科罰金，以參佰元折算壹日。
丁○○傷害人之身體，處有期徒刑肆月，如易科罰金，以參佰元折算壹日。
    事  實
一、丙○○○與丁○○同為台北市○○區○○街一八六巷二號二樓「蘭蘭軒茶藝館」
    之股東，於民國九十年十一月五日凌晨零時許，在茶藝館內，因丁○○要求查帳
    及更換會計，與負責會計工作之丙○○○發生爭執，雙方言語不合，竟各自基於
    傷害人身體之犯意，在櫃台互毆大打出手，肢體衝突之際，丁○○並以店內之電
    話機等硬物與持計算機之丙○○○相互攻擊，致丙○○○當場受有頭頂頭皮撕裂
    傷（三公分×○‧三公分×○‧五公分）、頭頂頭皮瘀腫（五公分×四公分）、
    頭後枕頭皮瘀腫（八公分×五公分）、左前額瘀腫（二公分×一‧五公分）、左
    肩瘀傷（三公分×一‧五公分）、右肩瘀傷（四公分×二公分）、左小指瘀傷（
    二公分×一‧五公分）、右前臂瘀傷（六公分×一公分、四公分×三公分）、右
    膝瘀傷（四公分×三公分）等傷害，丁○○亦同時受有左手臂擦傷、右手腕扭傷
    瘀腫之傷害。
二、案經丙○○○訴由臺灣臺北地方法院檢察署檢察官及丁○○訴由臺北市政府警察
    局萬華分局報請臺灣臺北地方法院檢察署檢察官偵查聲請簡易判決處刑，本院改
    依通常程序審理。
    理  由
壹、程序方面：
    經查，被告丁○○因本件被訴傷害案件，於九十一年六月十七日警訊時已向職司
    司法偵查職務之台北市政府警察局萬華分局刑事組員警指訴：「我也要檢具驗傷
    單控告她（指丙○○○）傷害」等語（見九十一年度偵字第四六二四號偵查卷第
    六頁反面），足認其業已對丙○○○提起傷害罪之告訴。其嗣後於九十年二月二
    十四日檢察官偵訊時雖曾陳稱：「我沒有要告對方（指丙○○○）的意思，我有
    受傷有驗傷。我不要告鄭女」等語（見九十二年度偵緝字第一五三號偵查卷第二
    十一頁正面），然實際上並無對丙○○○撤回告訴之具體行動，檢察官對於被告
    丙○○○所涉傷害犯行乃繼續為實體之偵查，經本院訊以被告丁○○有無告訴之
    真意，復經其於本院調查中指陳：「（問：有無對被告鄭林提出告訴？）我是不
    得已，被丙○○○告了，我也只好告她」等語（見本院九十二年八月六日訊問筆
    錄第五頁），堪認被告丁○○所謂「沒有要告對方的意思」、「我不要告鄭女」
    等語，應係指其無意與丙○○○纏訟，迫於丙○○○不肯和解，不得已始提出告
    訴之意。丁○○既未對被告丙○○○撤回告訴，檢察官偵查後，復對被告丙○○○聲請逕以簡易判決處刑，本院依職權改依通常程序審理後，自應為實體之審理
    ，核先敘明。
貳、實體方面：
一、右揭事實，業據被告丁○○迭於警偵訊及本院審理中自白：「我們是因為股東問
    題吵架後互毆。‧‧‧我是質問丙○○○公司股東不能當會計，另為我要查帳，
    她說我的股份太少沒有權利查帳，我們雙方發生爭吵，‧‧因此發生互毆」、「
    我與丙○○○有發生肢體糾紛」及「（問：對檢察官所述罪嫌有何辯解？）我承
    認」等語不諱（見九十一年度偵字第四六二四號偵查卷第六頁正面、第二十九頁
    反面、本院九十二年八月二十五日審判筆錄第八頁）；訊據被告丙○○○對於右
    揭時地，與被告丁○○因茶藝館帳務及更換會計問題發生衝突，持計算機毆打丁○○之事實，坦承：「‧‧‧支票‧‧‧跳票後我要求店內賠償，被告盧（淑芬
    ）認為是我自己要借給客人，拒絕店內出錢賠償，後來被告盧（淑芬）出來向我
    表示店內生意不好，要求要換會計，我表示如果請大家都不認識的會計才能接受
    ，被告盧（淑芬）表示不同意，‧‧‧被告盧（淑芬）指摘我為何罵她母親『骯
    髒』，我就向被告盧（淑芬）說：『因為我不像你媽媽那麼髒』‧‧‧『三、四
    個孩子，三、四個丈夫』（台語）」、「我是用計算機打被告盧（淑芬）‧‧‧
    就這樣在櫃台打起來了」等語在卷（見本院九十二年八月十四日訊問筆錄第十四
    頁、本院九十二年八月二十五日審判筆錄第九頁），惟仍矢口否認有何互毆之傷
    害犯行，辯稱：案發時，被告丁○○夥同其母盧秀英及店內某不知名小姐三人抓
 (一) 被告丙○○○與丁○○於上開時地互毆之事實，已經證人即蘭蘭軒茶藝館負責人
    甲○○迭於警訊及本院訊問時結證：「‧‧‧因為丁○○要查帳，丙○○○斥責
    她股份那麼小沒有權利查帳，丁○○再質問店裡經營不善，要換會計，因他們一
    言不合，而發生互毆」、「（問：那天有多少人在現場？）我坐在櫃台對面的沙
    發椅上，被告盧（淑芬）要查帳，盧（淑芬）與會計丙○○○爭吵，當時丙○○○在櫃台，店內還有一位股東戊○○小姐（花名佳美）與我聊天，就我們四人。
    ‧‧‧（問：為何她查帳後與被告鄭林爭吵？）被告鄭林（錦珠）不讓被告盧（
    淑芬）查帳，被告盧（淑芬）說我是股東，為何不能查帳，兩人就發生爭執‧‧
    ‧扭打成一團」等語在卷（見九十一年度偵字第四六二四號偵查卷第四頁正面、
    本院九十二年八月十四日訊問筆錄第三至六頁），核與證人即蘭蘭軒茶藝館另一
    股東戊○○於本院審理中結稱：「（問：當天你看到什麼事發生？）我看到店內
    鄭林（錦珠）及被告盧（淑芬）在櫃台為了店內的帳在核對，接著兩人就打起來
    了」等語（見本院九十二年八月二十五日審判筆錄第三頁），及證人即被告丁○○之母盧秀英（業經檢察官另為不起訴處分確定）證述：「因為聽到電話掉落的
    聲音，我看到她們（指被告）兩人在打架，兩人互相抓對方的頭髮、抓扯手，我
    出來之後，我就去把她們拉開」等語（見本院九十二年八月十四日訊問筆錄第八
    頁）之情節相符。
 (二) 按當事人於案發之初之供述，較少權衡利害得失或受他人之干預，較之事後翻異
    之詞為可信，除非可證明其更異之詞與事實相符或其初供係虛偽者外，自不得任
    意捨棄初供於不採（最高法院八十二年度台上字第五三一一號、八十三年度台上
    字第三二四三號裁判要旨參照）。查被告丙○○○於警偵訊中均不曾指稱證人即
    其擔任蘭蘭軒茶藝館少爺之友人乙○○於案發時在場，檢察官為調查對其有利證
    據，訊以「有無其他證人」之際，被告丙○○○猶指：「沒有」（見九十二年度
    偵緝字第一五三號偵查卷第十七頁反面），案發後事隔約一年九月後，於本院調
    查中突指其友人乙○○在場（見本院九十二年八月六日訊問筆錄第五頁），與經
    驗法則已然有違。參以被告丙○○○於偵查中原一再堅指證人甲○○與被告丁○○與其母盧秀英共同傷害云云（見九十二年度偵緝字第一五三號偵查卷第十七頁
    反面），經檢察官偵查結果，以犯罪嫌疑不足，對甲○○為不起訴處分確定（詳
    見臺灣臺北地方法院檢察署檢察官九十二年度偵緝字第一五三號不起處分書、臺
    灣高等法院檢察署九十二年度上聲議字第二三○七號處分書），於本院審理中始
    改稱：「甲○○是目擊我被打的人」（見本院九十二年八月六日訊問筆錄第三頁
    ），所述關於案發經過情節之指訴，前後不一，歷歷甚明。其所為上開辯解，較
    之證人甲○○、盧秀英前後一致且與證人戊○○證詞互得勾稽相符之供述，有前
    後不一，與經驗法則相違之瑕疵，自難採信。況查證人即蘭蘭軒茶藝館少爺乙○○就被告丙○○○於案發之際有無與被告丁○○相互攻擊一情，於本院調查中所
    證：「（問：被告鄭林是否有還手？）沒有」云云（見本院九十二年八月十四日
    訊問筆錄第十二頁）一節，與被告丙○○○於偵訊及本院調查中自承：「‧‧‧
    當時我們因合夥開設阿公店，因為糾紛打架」、「‧‧‧我是用計算機打被告盧
    （淑芬）」等語（見九十二年度偵緝字第一五三號偵查卷第十三頁），顯有不合
    ，益見證人乙○○證詞及被告丙○○○辯解之不足採信。被告丁○○及丙○○○
    二人因查帳及更換會計問題互毆，洵堪認定。
 (三) 第查，被告丙○○○於九十年十一月五日，因頭頂頭皮撕裂傷（三公分×○‧三
    公分×○‧五公分）、頭頂頭皮瘀腫（五公分×四公分）、頭後枕頭皮瘀腫（八
    公分×五公分）、左前額瘀腫（二公分×一‧五公分）、左肩瘀傷（三公分×一
    ‧五公分）、右肩瘀傷（四公分×二公分）、左小指瘀傷（二公分×一‧五公分
    ）、右前臂瘀傷（六公分×一公分、四公分×三公分）、右膝瘀傷（四公分×三
    公分）等傷害，前往台北市立和平醫院急診治療，有卷附台北市立和平醫院出具
    之診斷書一紙可稽（見九十一年度偵字第四六二四號偵查卷第十三頁）；而被告
    丁○○因左手臂擦傷、右手腕扭傷瘀腫之傷害，於同日至馬偕紀念醫院急診就醫
    ，亦有馬偕紀念醫院診字第九二／一三九號甲種診斷證明書在卷足憑（見九十二
    年度偵緝字第一五三號偵查卷第二十三頁）。足認被告二人確因互毆造成雙方各
    自受有前開身體之傷害甚明。此外按正當防衛必須對於現在不法之侵害始得為之
    ，侵害業已過去，即無正當防衛可言。彼此互毆，必以一方初無傷人之行為，因
    排除對方不法之侵害而加以還擊，始得以正當防衛論。故侵害已過去後之報復行
    為，與無從分別何方為不法侵害之互毆行為，均不得主張防衛權（最高法院著有
    十七年上字第六八六號、三十年上字第一○四○號判例參照）。本件被告二人均
    無法證明其攻擊行為，係為排除對方不法侵害之防衛行為，依法自不得主張正當
    防衛。本件事證明確，被告二人之傷害犯行均堪認定，應予依法論科。
二、核被告二人上開所為，均係犯刑法第二百七十七條第一項之傷害罪。爰審酌被告
    二人均無前科，素行良好，被告丁○○自始坦承傷害犯行不諱，犯後態度良好，
    被告丙○○○僅承認部分行為，難認已有悔意，丁○○所為上開傷害犯行造成被
    告丙○○○頭部及身體、四肢多處傷害，本身則僅有左手臂擦傷、右手腕扭傷瘀
    腫，顯見其出手較重，惡性較大，暨其等二人之犯罪動機、手段、智識程度、雙
    方關係、受傷程度等一切情狀，分別量處如主文所示之刑，並均諭知易科罰金之
    折算標準，以示懲儆。
據上論斷，應依刑事訴訟法第四百五十二條、第二百九十九條第一項前段，刑法第二
百七十七條第一項、第四十一條第一項前段，罰金罰鍰提高標準條例第一條前段、第
二條，判決如主文。
本案經檢察官楊朝森到庭執行職務
中      華      民      國    九十二    年      九      月      八      日
                                      臺灣臺北地方法院刑事第十四庭
                                          法  官 吳  秋  宏
右正本證明與原本無異。
如不服本判決，應於判決送達後十日內，向本院提出上訴狀。
                                          書記官 林  碧  華
中      華      民      國    九十二    年      九      月      八      日
附錄本案論罪科刑法條全文：
中華民國刑法第二百七十七條
 (普通傷害罪)
傷害人之身體或健康者，處三年以下有期徒刑、拘役或一千元以下罰金。
犯前項之罪因而致人於死者，處無期徒刑或七年以上有期徒刑；致重傷者
，處三年以上十年以下有期徒刑。


司法院資訊處製作；財團法人民間司法改革基金會備份。
